臺灣高等法院臺中分院刑事判決　　　　 96年度上易字第458號
上　訴　人　臺灣臺中地方法院檢察署檢察官
被　　　告　甲○○
　　　　　　乙○○
　　　　　　　　　　　6號
上列上訴人因被告妨害自由等案件，不服臺灣臺中地方法院95年
度易字第2977號中華民國95年12月29日第一審判決（起訴案號：
臺灣臺中地方法院檢察署95年度偵字第17834號），提起上訴，
本院判決如下：
    主  文
上訴駁回。
    事  實及理  由
一、本案經本院審理結果，認第一審判決認事用法及量刑均無不
    當，應予維持，並引第一審判決書記載之事實、證據及理由
    。（如附件）
二、檢察官上訴意旨略以：被告二人犯罪情節固非重大，但被告
    二人矢口否認犯行，毫無悔意，原審量刑顯然過輕等語。
三、本件被告二人對原審判決並未上訴；檢察官雖以上開量刑過
    輕為由提起上訴，然查：按刑罰之量定，固屬法院自由裁量
    之職權行使，但仍應審酌刑法第五十七條所列各款事由及一
    切情狀，為酌量輕重之標準，並非漫無限制。在同一犯罪事
    實與情節，如別無其他加重或減輕之原因，下級審法院量定
    之刑，亦無過重或失輕之不當情形，則上級審法院對下級審
    法院之職權行使，原則上應予尊重（最高法院85年度台上字
    第24 46號判決參照）。本件原審判決就量刑部分，已具體
    載明其審酌：I依前案紀錄認定被告二人素行尚佳；II犯罪
    動機及目的，係受人所託前往與告訴人姚銘忠商談宥誠公司
    生前契約解約暨退費事宜，並非不善；III犯罪手段為被告二
    人不知理性處理，出言恫嚇，手段並非平和；Ⅳ犯罪所生危
    害則為造成告訴人姚銘忠之畏懼，然經告訴人姚銘忠即時報
    警，且被告二人亦於警方到場後離去，未再有進一步之法益
    侵害或實害發生，所生損害不大；Ⅴ就被告犯罪後態度部分
    ，則認：對於出言恐嚇部分，皆始終砌詞矯辯，未能坦認；
    Ⅵ惟事後已獲告訴人姚銘忠之原諒等情狀，而分別量處如原
    審判決主文所示之刑，並說明不採公訴人求刑之理由。本院
    認：原審判決既已就其量刑之理由，依刑法第五十七條之規
    定為詳細之說明；參酌本罪之法定刑，依輕重等級，分為有
    期徒刑、拘役及罰金三種，拘役部分為一日以上、六十日以
    下，則原審判決之量刑尚無過輕情形，檢察官徒以被告等犯
    罪後未坦承犯行，認原判決量刑不當，難謂有據，本件上訴
    為無理由，應予駁回。
四、據上論斷，應依刑事訴訟法第三百七十三條、第三百六十八
    條，判決如主文。
本案經檢察官丙○○到庭執行職務。
中　　華　　民　　國　　96　　年　　4　　月　　11　　日
            刑事第四庭    審判長法　官  洪  耀  宗
                                法　官  江  德  千
                                法　官  劉  登  俊
上列正本證明與原本無異。
不得上訴。
                                書記官  粘  銘  環
中　　華　　民　　國　　96　　年　　4 　　月　　12　　日
附件
臺灣臺中地方法院刑事判決  95年度易字第2977號
公　訴　人　臺灣臺中地方法院檢察署檢察官
被　　　告　甲○○　男　56歲（民國○○年○月○○日生）
　　　　　　　　　　住臺南縣新營市○○里○○路46之31號
　　　　　　　　　　身分證統一編號：Ｚ000000000號
          　乙○○　男　58歲（民國○○年○月○○日生）
　　　　　　　　　　住彰化縣溪湖鎮○○里○○路湖東巷82之
　　　　　　　　　　6號
　　　　　　　　　　身分證統一編號：Ｚ000000000號
上列被告因妨害自由等案件，經檢察官聲請簡易判決處刑（95年
度偵字第17834號），本院臺中簡易庭認不宜逕以簡易判決處刑
，移由本院刑事庭依通常程序審理，本院判決如下：
    主    文
甲○○、乙○○共同以加害身體、自由、財產之事，恐嚇他人致
生危害於安全，各處拘役貳拾日，如易科罰金，均以新臺幣壹仟
折算壹日。
    犯罪事實
一、甲○○、乙○○於民國九十五年七月間，受「宥誠實業股份
    有限公司會員退費自救會」負責人賴永清所託之蔡注成邀約
    ，於同年七月十八日十七時許，偕同蔡注成及友人張信良計
    四人，一同前往姚銘忠所經營址在臺中市○區○○路三七五
    號十樓之「宥誠實業股份有限公司」（下稱宥誠公司），與
    姚銘忠商討生前契約解約暨退費事宜。於商談中，因甲○○
    等人要求宥誠公司退費，姚銘忠則要求會員依法定途徑申請
    退費，雙方未獲共識，甲○○、乙○○竟共同基於恐嚇危害
    他人安全之犯意聯絡，於同日十七時五十分許，由甲○○對
    姚銘忠出言恐嚇稱：「要依社會事來處理，如果你不處理，
    要讓你好看、店開不成，並找人來宥誠公司抗議，也要找來
    人押走你」等語，乙○○則在旁大聲幫腔，並對姚銘忠威嚇
    稱：「你要是沒有處理，要找人來抗議，我跟調查局很熟，
    可以把你的公司搞倒，本件要依社會事來處理！」，輪流以
    上開加害姚銘忠身體、自由、財產之事，恫嚇姚銘忠，致使
    姚銘忠心生畏懼，致生危害於姚銘忠之安全，幸經姚銘忠即
    時指示在場員工黃義鈞報警處理，經警到場詢問後，甲○○
    、乙○○等人始行離去。
二、案經姚銘忠訴由臺中市警察局第二分局移送臺灣臺中地方法
    院檢察署檢察官偵查後，聲請簡易判決處刑。
    理    由
一、訊據被告甲○○、乙○○對於渠等二人確有於九十五年七月
    間，受「宥誠實業股份有限公司會員退費自救會」負責人賴
    永清所託之蔡注成邀約，於同年七月十八日十七時許，偕同
    蔡注成及友人張信良計等四人，一同前往宥誠公司，與告訴
    人姚銘忠商談生前契約解約暨退費事宜，商談期間，雙方未
    獲共識，因告訴人姚銘忠報警，警方有到場等事實，固均坦
    承不諱，但皆矢口否認有何上開恐嚇危害安全之犯行，被告
    甲○○辯稱：伊沒有講前述恐嚇的言語，當天是由蔡注成與
    告訴人姚銘忠處理，伊只在旁聽雙方理論而已，至多在雙方
    發生爭執時，伊的聲音有比較高，後來告訴人姚銘忠報警後
    ，警方到場詢問告訴人姚銘忠是否要繼續談，告訴人姚銘忠
    表示不願意後，伊同行四人即行離去，並未妨害告訴人姚銘
    忠之自由云云。被告乙○○則辯稱：當日告訴人姚銘忠不太
    友善，伊怕告訴人姚銘忠會動粗，才對告訴人姚銘忠說道：
    「如你不處理，要向調查局告訴犯罪事實，讓檢調單位查辦
    」等語，並未講犯罪事實所載之恐嚇言詞，且告訴人姚銘忠
    說要報警，伊還說報警最好，警察可以作證。又伊與被告甲
    ○○之目的不同，無犯意聯絡云云。經查：
（一）上揭犯罪事實，業據告訴人姚銘忠於警詢及本院審理時迭
      次指訴綦詳，核與當時坐在宥誠公司櫃台處之員工黃義鈞
      於警詢、偵查中及本院審理時證述之情節均相符合，又經
      證人蔡注成到庭結證稱：當天伊與被告二人碰面，伊說要
      去宥誠公司，被告二人即表示要一起陪同前往，抵達宥誠
      公司後，宥誠公司有告訴人姚銘忠及員工黃義鈞在場，主
      要是由被告甲○○與告訴人姚銘忠商談，協調過程中，有
      時講話比較激動，雙方你一句我一句，被告甲○○有大、
      小聲，桌上食物是因為被告甲○○講話比較激動撥到地下
      ，商談約一、二十分鐘後，告訴人姚銘忠即表示要報警等
      語無訛，並有委託書、照片、宥誠公司會員退費自救會第
      四次區中心主管會議紀錄、第二次會議文宣、第二次會議
      記錄附卷可稽。
（二）被告二人雖分別以前揭情詞置辯，但查：
  １、告訴人姚銘忠於警詢時係指稱：「．．．甲○○就出言恐
      嚇我：說要依社會事處理，並且辱罵我三字經（幹你娘）
      ，要我小心一點，要讓我好看，要讓我店開不成，並要叫
      人來我公司抗議騷擾我，接著就將我桌上的年曆及食物皆
      摔到地下．．．」等語，於本院則結證稱：「被告甲○○
      有說以社會事處理，就是要押走我，還有罵三字經。被告
      乙○○有說跟調查局很熟，要讓我們店開不下去，他說要
      開記者會，要讓會員全部回來，讓我們店開不下去。」、
      「．．．桌上的東西是被告甲○○掃落的。」、「被告甲
      ○○說如果今天不處理，就要找人來抗議，要以社會事處
      理是要押走我。被告甲○○是說要開記者會讓我的店開不
      成。」、「被告甲○○與桌曆比較近，他把桌曆拿起來摔
      打，食物有跳起來落在地上。」、「大家談不攏，我說我
      要報警，因為被告邱把東西摔在地上我怕才報警。」、「
      （問：被告二人說的有關於要讓你好看，讓你店開不成，
      要找人來押走你，你會不會害怕？）我們是做生意的，當
      然會害怕。」等語。
  ２、證人黃義鈞於警詢時則證稱：「．．．甲○○即出言恐嚇
      我老闆姚銘忠說：要依社會事處理，並辱罵他『幹你娘』
      三字經，要讓他好看、店開不成及要叫人來公司騷擾等語
      ，隨後將公司桌上年曆及食物落在地．．．」等語，於偵
      查中則結證稱：「（問：甲○○如何恐嚇你老闆？）就言
      詞恐嚇，罵三字經，說要以社會事處理，如果姚銘忠不處
      理，他們就要把姚銘忠押走。」、「（甲○○）對著張銘
      忠罵『幹你娘』（台語），邊罵邊動手把桌面上的日曆、
      食品用手掃落在地上，並說要依社會事處理，如果姚銘忠
      不處理要把姚銘忠押走．．．」等語；到庭復結證稱：「
      （問：當時兩位被告說了什麼？）．．．我聽到要依社會
      事處理，不然要押走」、「（問：當天的情形你在警詢及
      偵查中有詳細說明？）有」、「（問：有無人說要讓你們
      公司店開不成？）有」、「（被告乙○○問：我當時有說
      要讓你們公司開不成嗎？）乙○○不是對我說，是對現場
      說的，我的印象是乙○○有說」、「（問：是否是一開始
      只有甲○○講要依社會事來處理，如果不處理，店開不成
      ，要找人來押走你？）他們講的比較大聲的時候我才有聽
      到」、「（問：乙○○是何時出聲？）．．．他說要讓我
      們店開不成」、「（問：你有無聽到何人說：他跟調查局
      、警察關係都很好？）．．．我有聽到這句話」、「（問
      ：他們講恐嚇的話是報警之前或之後？）大部分都在報警
      之前」等語。
  ３、綜觀告訴人姚銘忠與證人黃義鈞之上開陳述，可知渠等二
      人就被告二人確有分別以前開犯罪事實所載恐嚇言詞恫嚇
      告訴人姚銘忠之經過情節，前後證述大致相符，互核內容
      亦大體一致，再參以被告二人在此之前與告訴人姚銘忠、
      證人黃義鈞均不相識，亦未與宥誠公司簽立任何生前契約
      ，或有任何交易往來，本次純係受證人蔡注成之邀約，始
      一同前往宥誠公司，協調宥誠公司會員退費自救會要求生
      前契約解約暨退費事宜，可知被告二人與告訴人姚銘忠、
      證人黃義鈞皆無仇恨怨隙，衡諸常情，要非被告二人確有
      為如前開犯罪事實所載之恐嚇言行，告訴人姚銘忠、證人
      黃義鈞何以會自警詢時起，歷經偵、審程序，均為一致之
      指陳。加以告訴人姚銘忠於本院審理時、證人黃義鈞於偵
      查中及本院審理時，均有具結作證，有證人結文在卷可佐
      ，則依常理，告訴人姚銘忠、證人黃義鈞亦無甘冒自身涉
      犯刑度猶較被告二人被訴恐嚇危害安全罪為重、得處七年
      以下有期徒刑之偽證罪責之風險，堅不吐實，始終誣指被
      告二人犯罪之必要。尤以被告二人與告訴人姚銘忠業於九
      十五年九月二十八日達成和解，告訴人姚銘忠亦於九十五
      年十月十三日本院訊問時及九十五年十二月十八日本院審
      理期日，二度表示願意原諒被告二人，但於本院九十五年
      十二月十八日審理期日受訊時，仍具結堅稱被告二人確有
      如犯罪事實所載之恐嚇言行，益徵告訴人姚銘忠與證人黃
      義鈞之證述，應符實情，均堪採信。
  ４、被告二人雖另舉證人蔡注成到庭欲佐其說，但證人蔡注成
      對於商談過程中有無人罵三字經、有無聽到「如果不處理
      ，要讓你好看，店開不成」、「要找人來宥誠公司抗議，
      要找人來把你押走」、「我跟調查局很熟，可以把你們公
      司搞倒」等攸關被告二人是否涉犯被訴恐嚇危害安全之情
      節，均一概答稱：「沒有」、「沒有聽到」等語，參以被
      告二人與證人蔡注成係朋友關係，本件亦係因證人蔡注成
      邀約被告二人一同前往商談而發生觸法之結果，證人蔡注
      成是否刻意閃避問題、迴護被告二人，已非無疑。況且，
      證人蔡注成亦自承：當時伊有電話進來，有一些沒有聽清
      楚，期間伊有上廁所，有一些話沒有聽到等語（本院卷第
      三十三頁），則證人蔡注成既未能始終參與被告二人與告
      訴人姚銘忠對談之經過，則就當時情狀之證述，自非完整
      ，證人蔡注成雖證稱：未聽到被告二人有恐嚇之言語等語
      ，仍無法資為任何有利於被告二人之徵憑。
  ５、另按共同實施犯罪行為之人，在合同意思範圍以內，各自
      分擔犯罪行為之一部，相互利用他人之行為，以達其犯罪
      之目的者，即應對於全部所發生之結果，共同負責。又按
      共同正犯之意思聯絡，不限於事前有所協議，其於行為當
      時，基於相互之認識，以共同犯罪之意思參與者，亦無礙
      於共同正犯之成立。最高法院二十八年上字第三一一０號
      、七十三年台上字第一八八六號判例可資參照。查被告甲
      ○○、乙○○係偕同友人合計四人一起前往宥誠公司商談
      生前契約解約暨退費事宜，被告二人均受「宥誠公司會員
      退費自救會」之委託，有卷附之委託書可證，可知被告二
      人前往之目的相同，且在商談中，被告二人始終參與，被
      告甲○○出言稱：「要依社會事來處理，如果你不處理，
      要讓你好看、店開不成，並找人來宥誠公司抗議，也要找
      來人押走你」等語，並以「幹你娘」三字經辱罵告訴人姚
      銘忠（公然侮辱部分業經撤回告訴，詳後述），且掃落桌
      上年曆器、食物等物時，被告乙○○在旁幫腔，並對告訴
      人姚銘忠威嚇稱：「你要是沒有處理，要找人來抗議，我
      跟調查局很熟，可以把你的公司搞倒，本件要依社會事來
      處理！」等語，足見被告二人使用之恐嚇言詞相似，被告
      乙○○所言，顯係承接被告甲○○業已出言恐嚇之內容，
      揆諸前揭判例意旨，被告二人顯然有犯意之聯絡及行為之
      分擔至明。被告乙○○辯稱：與被告甲○○間無犯意之聯
      絡，委不可取。
（三）綜上所陳，告訴人姚銘忠及證人黃義鈞之陳述既堪採信，
      被告二人與事實不合之辯解，顯然均係事後飾卸推諉之詞
      ，皆無足取。從而，本件事證明確，被告二人確有上開恐
      嚇犯行，洵堪認定。
二、核被告甲○○、乙○○所為，均係犯刑法第三百零五條之恐
    嚇危害安全罪。被告二人就上開犯行，有犯意之聯絡及行為
    之分擔，皆為共同正犯。爰審酌被告甲○○近十年來均無任
    何犯罪紀錄，素行良好，被告乙○○僅於九十年間因酒醉駕
    車案件，經法院判處拘役三十日，如易科罰金，以銀元三百
    元折算一日確定，於九十年十二月二十七日易科罰金執行完
    畢，素行尚佳，有被告二人之臺灣高等法院被告前案紀錄表
    在卷可按，渠等二人係受人所託前往與告訴人姚銘忠商談宥
    誠公司生前契約解約暨退費事宜，犯罪之動機、目的雖非不
    善，卻不知理性處理，出言恫嚇，手段並非平和，造成告訴
    人姚銘忠之畏懼，幸經告訴人姚銘忠即時報警，而被告二人
    亦於警方到場後離去，未再有進一步之法益侵害或實害發生
    ，所生損害不大，暨被告二人犯後均僅承認共同前往商談之
    事實，對於出言恐嚇部分，皆始終砌詞矯辯，未能坦認，但
    事後已獲告訴人姚銘忠之原諒等一切情狀，分別量處如主文
    所示之刑，並均諭知易科罰金之折算標準。公訴人雖就被告
    二人分別具體求處拘役五十日，但本院綜合上開各情，認分
    別量處如主文所示之刑，已足資懲儆，附此明。
三、公訴意旨另謂：被告甲○○另基於公然侮辱及毀損之犯意，
    在前述恐嚇過程中，公然對告訴人姚銘忠辱罵「幹你娘！」
    數次，並動手將客廳桌上之年曆器物等及食物掃落在地，致
    令該等物品不堪用，足以生損害於宥誠公司及告訴人姚銘忠
    。因認被告甲○○另涉犯刑法第三百零九條第一項之公然侮
    辱罪及同法第三百五十四條之毀損器物罪嫌。然按告訴乃論
    之罪，告訴人於第一審辯論終結前得撤回其告訴，又告訴經
    撤回者，應諭知不受理之判決，刑事訴訟法第二百三十八條
    第一項、第三百零三條第三款分別定有明文。經查，告訴人
    姚銘忠告訴被告甲○○公然侮辱及毀損器物案件，聲請簡易
    判決處刑書認被告甲○○係犯刑法第三百零九條第一項之公
    然侮辱罪及同法第三百五十四條之毀損器物罪，依同法第三
    百十四條、第三百五十七條規定，均須告訴乃論。茲據告訴
    人姚銘忠當庭撤回告訴，有本院九十五年度中簡字第二四九
    三號卷附之訊問筆錄在卷可稽，依照前開說明，本院原應就
    被告甲○○此部分被訴犯行，諭知不受理之判決，惟公訴人
    認被告甲○○此部分被訴犯行，與前揭論罪科刑之恐嚇危害
    安全罪，係一行為觸犯數罪名之想像競合犯關係，爰不另為
    不受理之判決。
據上論斷，應依刑事訴訟法第二百九十九條第一項前段，刑法第
二十八條、第三百零五條、第四十一條第一項前段，刑法施行法
第一條之一，判決如主文。
本案經檢察官吳宇軒到庭執行職務
中　　華　　民　　國　　95　　年　　12　　月　　29　　日
            刑事第十一庭  審判長法　官　吳進發
                                法　官　王世華
                                法　官　莊嘉蕙
以上正本證明與原本無異。
如不服本判決，應於送達後十日內向本院提出上訴狀（須附繕本
），上訴於臺灣高等法院臺中分院。
                                書記官　魏愛玲
中　　華　　民　　國　　95　　年　　12　　月　　29　　日
附錄論罪科刑法條
中華民國刑法第305條
以加害生命、身體、自由、名譽、財產之事，恐嚇他人致生危害
於安全者，處二年以下有期徒刑、拘役或三百元以下罰金。
